臺灣高等法院刑事判決
109年度上易字第1635號
上  訴  人  
即  被  告  廖屘  




上列上訴人因傷害案件，不服臺灣新北地方法院108年度易字第4
87號，中華民國109年7月2日第一審判決（起訴案號：臺灣新北
地方檢察署108年度偵字第7782號），提起上訴，本院判決如下
：
    主  文
上訴駁回。               
    事實及理由
一、經本院審理結果，認第一審以上訴人即被告廖屘（下稱被告
    ）犯修正前刑法第277條第1項之傷害罪，判處有期徒刑3月
    ，並諭知易科罰金折算之標準為新臺幣1,000元折算1日，認
    事用法及量刑均無不當，應予維持，並引用第一審判決書記
    載之事實、證據及理由（如附件）。
二、被告上訴以其於108年3月11日晚上10時35分許與告訴人發生
    爭吵，警察到場後，被告僅有揮手示意（當庭以雙手比由身
    體前方內側往前方打開之動作），並沒有持安全帽攻擊告訴
    人。警察扣到的安全帽一只是告訴人的太太林彭友樺的。法
    院勘驗之錄影光碟中並沒有其毆打告訴人之畫面，員警與告
    訴人關係良好，才會做不利於其之陳述等詞為辯，且提出其
    至精神科診斷之證明書辯稱：自己有精神方面之宿疾。然查
    ：㈠被告以安全帽攻擊告訴人，造成告訴人頭部外傷、頭皮
    挫傷，業經告訴人指訴歷歷（見偵查卷第24頁），核與警員
    鄭朝元、周豐榮之職務報告內容相符（見偵查卷第35頁），
    且有告訴人之診斷證明書1份在卷足憑（見偵查卷第49頁）
    ，並有安全帽1頂扣案可稽，且被告於警詢中亦自承：有拿
    起安全帽，該頂安全帽被警察扣案等語（見偵查卷第17頁）
    ，被告翻異前詞辯稱：只是往前揮手，沒有拿起安全帽，扣
    案之安全帽是林彭友樺的云云，應係卸責之詞，不足採信。
    ㈡證人林彭友樺證稱：警方隔開雙方在抄錄資料，警方問我
    先生後，我先生往大門方向走，我有點恍神，突然我就聽到
    被告手持安全帽揮擊到東西的聲音，同時就聽到我先生突然
    大叫「你看他打我」等語，與原審勘驗現場錄音錄影光碟（
    檔名：0000-0000-000000-000）勘驗筆錄所載：「被告與告
    訴人被警察分開二處，警察詢問告訴人年籍資料，過程中被
    告在另一邊大聲說話，在螢幕時間22：45：28，被告突然手
    舉起來朝左邊聽到「扣」一聲，聽到告訴人喊『你看，現行
    犯』，同時間警察抓住被告右手，另一名警員抓住被告左手
    制止被告繼續動作，被告很激動向告訴人咆哮，告訴人手摀
    著頭說被告打他，警察也說你幹嘛打人，你可以打人是不是
    ，警察說你可以告他但不能打人，打人就是不對的，被告表
    示他就是抓狂」等文（見原審卷第71頁）以及檔名VIDEO022
    6號之勘驗筆錄所載：「警察詢問告訴人年籍資料，之後螢
    幕時間00：01：33左右，突然聽到碰撞聲，螢幕開始劇裂晃
    動，告訴人及其配偶開始喊「你看，現行犯」， 告訴人說
    ：「他打我後腦勺，用安全帽打我後腦勺」，告訴人配偶說
    要驗傷提告」等文（見同上卷第72頁）相符，雖前述證人並
    未親眼見聞被告拿安全帽攻擊，錄影畫面也沒有攝得被告持
    安全帽擊中告訴人之畫面，然依當時錄影錄音之過程、雙方
    及員警當場立即之反應，佐以告訴人之指訴及驗傷診斷之結
    果，堪認告訴人所指並無瑕疵可指且與相關證人之證述、書
    證及證物之勘驗結果均相符，告訴人所指應屬真實可採，被
    告任意指摘告訴人與員警關係良好才會做不利於其之陳述，
    尚乏依據。㈢告訴人雖患有憂鬱症，惟並未影響其辨識能力
    或影響其依辨識而行為之能力，有亞東紀念醫院109年4月10
    日精神鑑定報告1份在卷可憑（見原審卷第239至243頁），
    是被告提出前揭診斷證明書僅得作為量刑之參考，無從依刑
    法第19條之規定減輕其刑，被告仍執前詞否認犯罪，並無理
    由，應予駁回。
三、據上論結，應依刑事訴訟法第368條、第373條，判決如主文
    。
本案經檢察官柯怡如到庭執行職務。
中　　華　　民　　國　　109 　年　　12　　月　　2 　　日
                  刑事第十二庭  審判長法　官  陳如玲
                                      法　官  蔡如惠
                                      法　官  郭惠玲
以上正本證明與原本無異。
不得上訴。
                                      書記官  陳靜姿
中　　華　　民　　國　　109 　年　　12　　月　　2 　　日
附錄本案論罪科刑法條全文：
修正前刑法第277條
傷害人之身體或健康者，處3 年以下有期徒刑、拘役或1 千元以
下罰金。
犯前項之罪因而致人於死者，處無期徒刑或7 年以上有期徒刑；
致重傷者，處3 年以上10年以下有期徒刑。
附件：
臺灣新北地方法院刑事判決
                                      108年度易字第487號
公　訴　人　臺灣新北地方檢察署檢察官
被　　　告　廖屘　　女　71歲（民國00年0月00日生）
                    身分證統一編號：Z000000000號
                    住○○市○○區○○路0段000巷00號3樓
                    居新北市○○區○○路00巷00弄00號4樓
上列被告因傷害案件，經檢察官提起公訴（108 年度偵字第7782
號），本院判決如下：
    主  文
廖屘犯傷害罪，處有期徒刑參月，如易科罰金，以新臺幣壹仟元
折算壹日。扣案安全帽壹頂沒收。
    事  實
一、廖屘與林財源均係新北市○○區○○路00 巷00弄0號「滿築社區
    」住戶，雙方存有宿怨。其於民國108年3月11日22時35分許
    ，在新北市○○區○○路00 巷00弄0號前，偶遇林財源及其配偶
    林彭友樺，雙方再度發生爭執，林財源即持手機對廖屘錄影
    蒐證，廖屘則心生不滿，而以手揮打林財源手機，嗣警獲報
    到場處理，並向廖屘、林財源了解情況時，廖屘竟基於傷害
    犯意，突持安全帽毆打林財源頭部，致林財源受有頭部外傷
    及頭皮挫傷之傷害。
二、案經林財源訴由新北市政府警察局中和分局報告臺灣新北地
    方檢察署檢察官偵查後提起公訴。
    理  由
一、認定事實所憑之證據及理由：
    訊據被告廖屘固不否認有於上開時、地，與告訴人林財源夫
    妻發生爭執，然矢口否認涉有何傷害犯行，辯稱：當時伊騎
    車經過，告訴人挑釁伊，伊生氣就跟他互罵，後來警察就到
    場，伊怎麼敢在警察面前打他，警察的錄影也可以證明伊安
    全帽只是拿在手上，沒有毆打告訴人，告訴人也沒有受傷，
    法官不可以只看證據，就認為伊有打告訴人等語。經查：
  ㈠被告於前揭時、地，與告訴人發生口角爭執，巡佐周豐榮、
    警員鄭朝元接獲勤務中心通知，前往現場處理乙節，為被告
    所是認，核與告訴人林財源於警詢時指述、證人林彭友樺於
    警詢時證述（見偵卷第23頁至第25頁、第79頁至第81頁）之
    情節大致相符，並有巡佐周豐榮、警員鄭朝元之職務報告、
    本院108 年10月17日勘驗筆錄（見偵卷第35頁、本院易字卷
    第69 頁至第72頁）各1份在卷可佐，此部分事實堪以認定。
  ㈡被告雖否認有持安全帽毆打告訴人，然此業據告訴人於警詢
    時指述、證人林彭友樺於警詢時證述明確，且為現場處理巡
    佐周豐榮、警員鄭朝元所親眼目擊，有其等108年3月12日職
    務報告1 份（見偵卷第35頁）在卷可稽，參以現場處理巡佐
    周豐榮、警員鄭朝元前往現場僅係處理公務，其等與被告間
    並無宿怨糾紛，衡情當無設詞誣陷被告入罪之動機與必要，
    堪信其等此部分陳述之真實性甚高；又經本院於108年10月1
    7日當庭勘驗卷附警方密錄器錄影光碟檔案名稱「2019_0311
    _223836_067」 之結果，被告與告訴人原被警員分開兩處抄
    錄年籍等資料，然在螢幕顯示時間22：45：28時，告訴人行
    經被告時，被告突然手舉起朝螢幕左邊揮舞，並聽到「扣」
    一聲，旋即聽到告訴人喊「你看」、告訴人配偶也喊「你看
    ，現行犯」，同時間警察抓住被告右手制止被告繼續動作，
    另一名警員則抓住被告左手，告訴人手摀著頭，表示被告打
    他，警察則質問被告：你怎麼打人？你可以打人嗎？你告他
    們就好啦，出手打人就是不對的，被告則反覆表示：我氣到
    非常抓狂，有本院108年10月17日勘驗筆錄1份（見本院易字
    卷第71 頁），及上開密錄器監視錄影畫面擷圖4張（見偵卷
    第45頁、第47頁）在卷可參，核與告訴人指述、證人林彭友
    樺證述，及上開職務報告記載之內容均相符，堪信被告斯時
    確有告訴人所指述之傷害犯行可明，被告空言否認犯罪，辯
    稱：伊當時只是雙手從胸口往外劃，要罵他爛男人，不是打
    人云云，顯與上開勘驗結果不符，要難採信。
  ㈢又告訴人於警詢時供稱：警方抄登資料時，我走過去時，她
    便使用安全帽攻擊我的後腦勺等語（見偵卷第24頁），而經
    本院勘驗上開密錄器光碟，告訴人行經被告身側時，被告右
    手持安全帽突然揮了一下，聽到「扣」一聲後，旋即聽到告
    訴人喊「你看，他打我，我頭暈，真的頭暈，他打我後腦杓
    ，用安全帽打我後腦勺」等語（見本院易字卷第72頁），另
    參考告訴人提出之衛生福利部雙和醫院（委託臺北醫學大學
    興建經營）108年3月11日（乙種）診斷證明書，其上記載「
    頭皮外傷，頭皮挫傷；於108年3月11日23時14分至急診就診
    ，於108年3月11日23時20分離開急診。」等文字（見偵卷第
    49頁），與告訴人於警詢指述及本院勘驗上開密錄器光碟告
    訴人於案發當時反應的情況一致，足認告訴人確實受有頭皮
    外傷、挫傷之傷害可明，被告空言否認告訴人受有傷害，洵
    不足採。
  ㈣綜上，本件被告傷害犯行明確，被告所辯不足採信，應依法
    論科。
二、論罪科刑：
  ㈠論罪：
    行為後法律有變更者，適用行為時之法律，但行為後之法律
    有利於行為人者，適用最有利於行為人之法律，刑法第2 條
    第1項定有明文。被告行為後，刑法第277條業於民國108年5
    月29 日經總統公布修正施行，並自同年5月31日起生效。修
    正前之刑法第277條第1項原規定：「傷害人之身體或健康者
    ，處三年以下有期徒刑、拘役或一千元以下罰金。」，修正
    後之條文則為：「傷害人之身體或健康者，處五年以下有期
    徒刑、拘役或五十萬元以下罰金。」，經比較修正前後之法
    律，新法提高法定刑上限，是本案經新舊法比較之結果，應
    以被告行為時之法律即修正前之刑法第277條第1項對被告較
    為有利而應適用之。是核被告所為，係犯修正前刑法第277
    條第1項傷害罪。
  ㈡科刑：
    ⒈本案經本院囑託亞東紀念醫院就被告之精神狀況為鑑定，
      鑑定報告書載明：「廖員外觀整潔無明顯異狀，步態平穩
      ，可隨指示進入會談室，會談時意識清楚，會談過程情緒
      易激動，言語的理解及表達能力尚可，能自行敘述事件的
      前因後果。⑴認知功能障礙篩檢量表（CASI）結果，並無
      明顯退步的功能；⑵簡短智能測驗（MMSE）結果，整理認
      知功能未有受損之傾向；⑶臨床失智量表（CDR） 結果，
      雖CDR評估結果為0.5，即分數落於「可疑」程度，然而廖
      員在認知功能障礙篩檢量表（CASI）及簡短智能測驗（MM
      SE）的結果顯示其認知功能符合其年齡及教育程度之表現
      ，目前未有明顯失智症之傾向。鑑定結果，廖員之精神科
      臨床診斷為「憂鬱症」，雖廖員於雙和醫院之病歷曾診斷
      失智症，然而本次鑑定於失智症的相關測驗中，其認知功
      能符合其年齡及教育程度之表現，廖員亦具有自行處理個
      人日常生活之能力，能夠區分不當及違法行為，由廖員對
      案件之陳述，顯示廖員可了解打人、潑糞為不當行為，並
      認為對方也有言語攻擊自己、毆打自己、對自己潑糞，對
      方在法律上應該受制裁。廖員之「憂鬱症」疾病表現並未
      影響廖員不能辨識其行為違法及依其辨識而行為之能力。
      故廖員於案發時，並未因精神障礙，而致不能辨識其行為
      違法，或欠缺依其辨識而行為之能力。... ，建議持續於
      精神科就診治療及心理治療，以期減少廖員對於不公不義
      想要報復的執著，以降低再犯風險。」等語，有亞東紀念
      醫院109 年4月10日精神鑑定報告書1份在卷可查（見本院
      易字卷第239頁至第243頁），從而，本案無從依刑法第19
      條之規定減免其刑，先予敘明。
    ⒉爰依刑法第57條規定，以行為人之責任為基礎，審酌被告
      僅因細故，即對告訴人心生怨懟，不思以理性、和平之手
      段解決糾紛，竟於警察到場處理糾紛時，持安全帽毆打告
      訴人頭部，漠視公權力，所為實屬不該，且被告自始否認
      犯行，犯後態度不佳，即因雙方宿怨，致未能達成和解，
      或賠償告訴人所受損害，兼衡其素行、犯罪之動機、目的
      、手段、教育程度、經濟狀況等一切情狀，量處如主文所
      示之刑，並諭知易科罰金之折算標準。
三、沒收：扣案之安全帽1 頂，為被告所有（見偵卷第17頁），
    供其犯本件傷害犯行所用之物，業已認定如前，爰依刑法第
    38條第2項規定宣告沒收。
據上論斷，應依刑事訴訟法第299條第1項前段（僅記載程序法條
），判決如主文。
本案經檢察官李淑珺偵查起訴，由檢察官王家春到庭執行公訴。
中　　華　　民　　國　 109　　年　　7 　　月　　2 　　日
                    刑事第十八庭  法  官  鄭淳予